【裁判字號】    97,交易,30
【裁判日期】    970430
【裁判案由】    過失傷害
【裁判全文】
臺灣板橋地方法院刑事判決              97年度交易字第30號
公  訴  人  臺灣板橋地方法院檢察署檢察官
被      告  乙○○
            甲○○
上列被告等因過失傷害案件，經檢察官提起公訴（96年度調偵字
第784 號），本院判決如下：
    主  文
乙○○因過失傷害人，處拘役肆拾日，如易科罰金，以新臺幣壹
仟元折算壹日；減為拘役貳拾日，如易科罰金，以新臺幣壹仟元
折算壹日。
甲○○被訴部分公訴不受理。
    事  實
一、乙○○於民國96年4 月23日晚上11時7 分許，騎乘車號J5G-
    913 號重型機車，沿臺北縣三峽鎮○○路大埔往三峽方向行
    駛，行經中正路2 段277 號前，本應注意車輛行駛時，駕駛
    人應注意車前狀況，並隨時採取必要之安全措施，而當時天
    候雖雨、路面濕潤，惟夜間有照明，為無缺陷、無障礙物、
    視距良好之柏油路面，並無不能注意之情形，適有甲○○因
    其所駕駛之車號G8-3512 號自用小貨車拋錨故障，與丙○○
    共同將車輛推移至路旁，甲○○雖未於車輛後方設置適當之
    警示標誌，惟亦有開啟車輛故障燈，並於車後放置一白色水
    桶，因乙○○疏未注意車前狀況，從後追撞上開自用小貨車
    及正幫忙推車之丙○○，使丙○○受有右側股骨幹骨折及左
    下肢8 公分撕裂傷等傷害。乙○○於肇事後，留在現場，在
    未被有偵查犯罪職權之機關或公務員知悉前，不逃避接受裁
    判，主動向處理警員承認肇事，因而接受裁判。
二、案經丙○○訴由臺北縣政府警察局三峽分局報請臺灣板橋地
    方法院檢察署檢察官偵查起訴。
    理  由
一、上揭犯罪事實，業據被告乙○○於本院審理時坦承不諱，核
    與證人即告訴人丙○○、共同被告甲○○於警詢、偵查及本
    院審理中之指訴相符，並有臺北縣政府警察局三峽分局交通
    分隊製作之道路交通事故現場圖、道路交通事故調查報告表
    (一)、(二)各1 件及現場照片共12幀、財團法人恩主公醫院於96
    年5 月4 日出具之丙○○之診斷證明書1 件附卷可稽。按汽
    車行駛時，駕駛人應注意車前狀況，並隨時採取必要之安全
    措施，道路交通安全規則第94條第3 項定有明文。且依前開
    道路交通調查報告表所載，當日天候雖雨、路面濕潤，惟夜
    間有照明，為無缺陷、無障礙物、視距良好之柏油路面，並
    無不能注意之情事，詎被告竟疏未注意上揭規定而肇禍，自
    應負過失罪責甚明。又本件車禍致使告訴人丙○○受有右側
    股骨幹骨折及左下肢8 公分撕裂傷等傷害，有前述診斷證明
    書1 紙在卷可證，是被告之過失犯行與被害人所受之傷害結
    果間，顯有相當因果關係。綜上，本件罪證明確，被告犯行
    洵堪認定。
二、核被告所為，係犯刑法第284 條第1 項前段之過失傷害罪。
    本件交通事故發生後，被告在有偵查犯罪職權之公務員查知
    其為犯人前，主動向前來處理之臺北縣政府警察局三峽分局
    交通分隊警員坦承犯罪而接受裁判等情，有上開分局道路交
    通事故肇事人自首情形記錄表1 份存卷為憑，是被告於其犯
    罪未發覺前，向現場處理警員自承犯罪之事實，並接受裁判
    ，核與自首要件相符，爰依刑法第62條前段規定減輕其刑。
    爰審酌被告過失之程度非甚微，被害人所受損害不輕，雖迄
    未與被害人達成和解以獲得諒解，惟本件車禍之發生，尚與
    有共同被告甲○○未於拋錨車輛後方設置適當之警示標誌之
    過失原因存在，且被告於犯罪後尚能坦承犯行等一切情狀，
    量處如主文所示之刑，並諭知易科罰金之折算標準，以資懲
    儆。被告犯罪時間係於96年4 月24日之前，且無中華民國九
    十六年罪犯減刑條例所定不得減刑之情形，爰依同條例第2
    條第1 項第3 款規定減其宣告刑二分之一，併諭知減刑後易
    科罰金之折算標準。
三、公訴意旨另以：被告甲○○於96年4 月23日晚上11時7 分許
    ，駕駛車號G8-3512 號自用小貨車，沿臺北縣三峽鎮○○路
    行駛，行經中正路2 段277 號前，因車輛拋錨故障，無法自
    行將車輛移至路旁，遂央求丙○○幫忙推車。被告甲○○本
    應注意當時天色已晚，又適逢天雨，車輛因故障停置於來往
    之車道上，應於車輛後方設置必要之警示標誌，而依當時情
    形，並無不能注意之情形，竟疏未注意，僅開啟車輛故障燈
    ，並於車後放置一白色水桶，卻未於車後適當距離處，架設
    警示標誌，導致被告乙○○駕駛車號J5G-913 號重型機車，
    因未注意車前狀況，從後追撞已拋錨之車號G8-3512 號自用
    小貨車及正幫忙推車之丙○○，使丙○○受有右側股骨幹骨
    折及左下肢裂傷等傷害，而乙○○則受有顏面挫傷併左眼結
    膜下出血及左顴骨弓骨折等傷害，因認被告甲○○涉有過失
    傷害之犯嫌等語。
四、按告訴乃論之罪，告訴人於第一審辯論終結前得撤回其告訴
    ，又按告訴乃論之罪，未經合法告訴或告訴經撤回者，應諭
    知不受理之判決，刑事訴訟法第238 條第1 項、第303 條第
    3 款分別定有明文。查被告甲○○上開行為，公訴人認係犯
    刑法第284 條第1 項前段之過失傷害罪，依同法第287 條前
    段之規定，須告訴乃論。查被告甲○○被訴過失傷害被害人
    丙○○部分，並未據丙○○對被告甲○○提出告訴，又被告
    甲○○與被告乙○○因各自之過失導致本件車禍之發生，彼
    二人間顯無犯意聯絡，而無共犯關係，自無刑事訴訟法第23
    9 條前段所定告訴不可分原則之適用，是被害人丙○○對被
    告乙○○所為告訴之效力，自不及於被告甲○○。另被告甲○○被訴過失傷害被告乙○○部分，業據告訴人即被告乙○○撤回其告訴，揆諸首開說明，被告甲○○被訴部分自應不
    經言詞辯論而諭知不受理之判決。
據上論斷，應依刑事訴訟法第273 條之1 第1 項、第299 條第1
項前段、第303 條第3 款、第307 條，刑法第284 條第1 項前段
、第62條前段、第41條第1 項前段，刑法施行法第1 條之1 ，中
華民國96年罪犯減刑條例第2 條第1 項第3 款、第7 條，判決如
主文。
本案經檢察官陳伯均到庭執行職務。
中    華    民    國    97    年    4     月    30    日
                  刑事第十庭    法  官  歐陽漢菁
以上正本證明與原本無異
如不服本判決應於送達後10日內向本院提出上訴狀
                                書記官  李崇文
中    華    民    國    97    年    4     月    30    日
附錄本案論罪科刑法條全文：
刑法第284條
因過失傷害人者，處六月以下有期徒刑，拘役或五百元以下罰金
。致重傷者，處一年以下有期徒刑，拘役或五百元以下罰金。
從事業務之人，因業務上之過失傷害人者，處一年以下有期徒刑
、拘役或一千元以下罰金。致重傷者，處三年以下有期徒刑，拘
役或二千元以下罰金。


司法院資訊處製作；財團法人民間司法改革基金會備份。
